【裁判字號】    99,交訴,15
【裁判日期】    990525
【裁判案由】    肇事遺棄罪等
【裁判全文】
臺灣桃園地方法院刑事判決              99年度交訴字第15號
公  訴  人  臺灣桃園地方法院檢察署檢察官
被      告  甲○○
上列被告因肇事遺棄等案件，經檢察官提起公訴（98年度偵字第
16953號），本院判決如下：
   主  文
甲○○因過失傷害人，處有期徒刑貳月，如易科罰金，以新臺幣
壹仟元折算壹日；又駕駛動力交通工具肇事，致人傷而逃逸，處
有期徒刑陸月，如易科罰金，以新臺幣壹仟元折算壹日。應執行
有期徒刑柒月，如易科罰金，以新臺幣臺仟元折算壹日。
   事  實
一、甲○○於民國97年12月12日晚間，駕駛車牌號碼4785-HN 號
    自用小客車，沿桃園縣平鎮市○○路往龍潭方向行駛，於同
    日晚間8 時許，行經桃園縣平鎮市○○路4 段90號無號誌之
    巷口欲迴轉往同路中壢方向時，理應注意汽車迴車時，應暫
    停並顯示左轉燈光或手勢，看清無來往車輛，始得迴轉，且
    該路段有夜間照明設備，並無不能注意之情事，竟疏未注意
    ，未讓同向車道直行而來之呂家緯騎乘之車牌號碼F7N-012
    號重型機車先行，貿然迴車，致遵行車道方向行駛然於行經
    上開無號誌交岔路口時，亦疏未減速慢行，作隨時停車之準
    備，復未注意車前狀況及兩車併行之間隔，隨時採取必要之
    安全措施之呂家緯閃避不及，兩車發生碰撞，呂家緯因此人
    車倒地，受有右鎖骨中段骨折之傷害。詎甲○○明知其駕車
    肇事致呂家緯受傷倒地，竟未協助救護，旋逕自離開現場。
    經呂家緯記下甲○○所駕上開自用小客車車牌號碼並報警處
    理，經警循線查獲甲○○，始查悉上情。
二、案經呂家緯訴由桃園縣政府警察局平鎮分局報告臺灣桃園地
    方法院檢察署檢察官偵查起訴。
    理  由
一、按刑事訴訟法第273 條之1 第1 項規定除被告所犯為死刑、
    無期徒刑、最輕本刑為3 年以上有期徒刑之罪、或高等法院
    管轄第一審案件者外，於審判期日前之程序進行中，被告先
    就被訴事實為有罪之陳述時，審判長得告知被告簡式審判程
    序之旨，並聽取當事人、代理人、辯護人及輔佐人之意見後
    ，裁定進行簡式審判程序。經查，本件為前開不得進行簡式
    審判程序以外之案件，且被告於本院行準備程序時就被訴事
    實為有罪之陳述，本院告知被告簡式審判程序之旨，並聽取
    被告之意見後，爰依刑事訴訟法第273 條之1 第1 項之規定
    ，當庭裁定改依簡式審判程序進行審判，合先敘明。
二、前揭事實，業據被告甲○○於本院審理時供認不諱（見本院
    卷第19頁反面），核與告訴人呂家緯指證之情節相符，並經
    證人林淑萍於偵查中證述屬實，復有警製道路交通事故現場
    圖、車損照片14幀等件在卷可稽。告訴人呂家緯因本件事故
    受有如事實欄所載之傷害，亦有華揚醫院診斷證明書1 份在
    卷足憑。被告雖一度辯稱肇事後伊有下車查看，問告訴人有
    無怎樣，是否須送醫，告訴人表示不用，會自行通知家人，
    其始離開云云。然查，被告於上開時、地，駕車與告訴人機
    車發生碰撞致告訴人倒地受傷後，雖有下車查看，然並未給
    予任何協助或救護，亦未留下姓名及聯絡方式，復未向警察
    機關報告加以處置即逕自離開肇事現場等情，亦據被告供認
    不諱（見本院卷第19頁反面），則果若被告在肇事後有救護
    被害人呂家緯之意，衡情其焉有未留下姓名及聯絡方式即逕
    自離去之理，益見被告有將被害人呂家緯棄於肇事現場而不
    顧之意，被告顯有肇事逃逸及遺棄之犯意甚明，其上開所辯
    ，核屬卸責之詞，不足採信。
三、按汽車迴車前，應暫停並顯示左轉燈光或手勢，看清無來往
    車輛，並注意行人通過，始得迴轉，道路交通安全規則第10
    6 條第5 項訂有明文。又按駕駛人駕駛汽車，行經無號誌之
    交岔路口，應減速慢行，作隨時停車之準備；汽車行駛時，
    駕駛人應注意車前狀況及兩車併行之間隔，並隨時採取必要
    之安全措施；且應注意車前狀況，並隨時採取必要之安全措
    施。第93條第1 項第2 款、第94條第3 項定有明文。是被告
    甲○○駕駛上開車輛，於上開時、地，欲迴轉至對向車道往
    中壢方向行駛，應注意汽車迴車前，應暫停並顯示左轉燈光
    或手勢，看清無來往車輛，始得迴轉，以防止發生危險，且
    該路段有夜間照明設備，並無不能注意之情事，卻疏未注意
    上開規定，終至肇事，其對本件事故之發生為有過失至明。
    又告訴人呂家緯係因本件事故而受有前開傷勢，被告之過失
    行為，與告訴人受傷之結果，復有相當之因果關係。次按被
    害人之過失既與被告之過失，併合而為損害發生之原因，被
    害人是否與有過失、過失情節之輕重，均攸關被告罪責之成
    立及科刑之審酌，自應詳加審認，以作為論罪科刑之所據（
    最高法院87年度台上字第3312號判決參照）。查告訴人呂家
    緯就上開交通事故之發生，於駕駛重型機車，行經無號誌之
    交岔路口，未遵守應減速慢行，作隨時停車之準備及注意車
    前狀況及兩車併行之間隔，並隨時採取必要之安全措施之前
    開規定，是告訴人於上開時、地，亦有疏未注意車前狀況之
    疏失，殆無疑義。惟刑法上之過失犯，祇須危害之發生，與
    行為人之過失行為，具有相當因果關係，即能成立，縱行為
    人之過失，與告訴人本身之過失，併合而為危害發生之原因
    時，仍不能阻卻其犯罪責任（最高法院93年度臺上字第1017
    號判決參照），故雖告訴人就本件車禍事故之發生亦與有過
    失，惟本件事故既係被告上開過失行為所併合肇致，被告自
    不能解免其罪責，附此敘明。是本案事證明確，被告犯行堪
    以認定，應依法論科。
四、核被告甲○○所為，係犯刑法第284 條第1 項前段之過失傷
    害罪、同法第185 條之4 之駕駛動力交通工具肇事致人傷而
    逃逸罪。其所犯上開二罪，行為互殊，應分論併罰。爰審酌
    被告駕車有前開過失情節而肇事，致告訴人受有前述傷害結
    果，所生危害非輕以及告訴人就本件車禍之發生亦與有過失
    ，又被告於肇事並致人傷害後，竟未對之施以必要之救助而
    離開現場，置他人生命、身體、健康不顧，犯後迄今尚未與
    被害人達成民事和解賠償損害之犯後態度等一切情狀，分別
    量處如主文所示之刑，並定應執行之刑及諭知易科罰金之折
    算標準。又按刑法第41條原規定：「前項（即易科罰金之折
    算標準）規定於數罪併罰，其應執行之刑未逾6 月者，亦適
    用之。」該規定於98年1 月21日修正為：「第1 項至第3 項
    規定於數罪併罰，其應執行之刑未逾6 個月者，亦適用之。
    」並移列於同條第8 項，且自98年9 月1 日起施行，其關於
    數罪併罰，數宣告刑均得易科罰金，而定應執行之刑逾6 個
    月者，排除適用同條第1 項得易科罰金之規定部分，業經98
    年6 月19日大法官釋字第662 號解釋宣告自該解釋公布日起
    失其效力。嗣刑法第41條已於98年12月15日修正，同條第8
    項修正為「第1 項至第4 項及第7 項之規定，於數罪併罰之
    數罪均得易科罰金或易服社會勞動，其應執行之刑逾6 月者
    ，亦適用之。」並自98年12月30日起公布並施行，本院以為
    ，此為前述大法官釋字第662 號之明文化，無庸新舊法比較
    ，而應直接適用之。本件被告所犯各罪宣告刑均得易科罰金
    ，雖經本院合併定應執行刑超過有期徒刑6 月，依前述說明
    ，自應就本件應執行之刑諭知易科罰金之折算標準。
據上論斷，應依刑事訴訟法第273 條之1 第1 項、第299 條第1
項前段，刑法第185 條之4 、第284 條第1 項前段、第51條第5
款、第41條第1 項前段、第8 項，刑法施行法第1 條之1 第1 項
、第2 項前段，判決如主文。
本案經檢察官吳佳美到庭執行職務。
中    華    民    國    99    年    5     月    25    日
                  刑事第八庭    法  官  葉藍鸚
以上正本證明與原本無異。
如不服本判決應於收受判決後10日內向本院提出上訴書狀，並應
敘述具體理由。其未敘述上訴理由者，應於上訴期間屆滿後20日
內向本院補提理由書( 均須按他造當事人之人數附繕本) 「切勿
逕送上級法院」。
                                書記官  冒佩妤
中    華    民    國    99    年    5     月    26    日
附錄本案論罪科刑法條:
中華民國刑法第185條之4
（肇事遺棄罪）
駕駛動力交通工具肇事，致人死傷而逃逸者，處 6 月以上 5 年
以下有期徒刑。
中華民國刑法第284條
（過失傷害罪）
因過失傷害人者，處 6 月以下有期徒刑、拘役或 5 百元以下罰
金，致重傷者，處 1 年以下有期徒刑、拘役或 5 百元以下罰金
。
從事業務之人，因業務上之過失傷害人者，處 1 年以下有期徒
刑、拘役或 1 千元以下罰金，致重傷者，處 3 年以下有期徒刑
、拘役或 2 千元以下罰金。

司法院資訊處製作；財團法人民間司法改革基金會備份。
